臺灣基隆地方法院民事裁定  
109年度法字第35號
聲  請  人  蕭淑真  
代  理  人  蘇麗花  

上列聲請人聲請變更財團法人台灣省基隆市極樂寺捐助組織章程
，本院裁定如下：
    主  文
財團法人台灣省基隆市極樂寺捐助組織章程准予變更如附件「修
訂條文」欄第10條、第12條、第14條、第17條、第21條所示。
聲請人其餘聲請駁回。
聲請程序費用新臺幣1,000元由聲請人負擔。 
    理  由
一、按財團之組織及其管理方法，由捐助人以捐助章程或遺囑定
    之。捐助章程或遺囑所定之組織不完全，或重要之管理方法
    不具備者，法院得因主管機關、檢察官或利害關係人之聲請
    ，為必要之處分；為維持財團之目的或保存其財產，法院得
    因捐助人、董事、主管機關、檢察官或利害關係人之聲請，
    變更其組織，民法第62條、第63條分別定有明文。而所謂財
    團之「組織不完全」者，如財團內部之董事會或監察人之組
    織不完全者是；所謂「重要之管理方法」者，如董事或監察
    人之任免方式、董事會執行事務之決議方法及財團財產之管
    理方法等是。至於不屬上述事項之章程變更，參酌非訟事件
    法第85條第1項之規定，於取得目的事業主管機關之許可、
    核准或備查後，即可向該法人事務所所在地之地方法院登記
    處聲請變更登記，而無須聲請法院裁定變更。
二、本件聲請意旨略以：聲請人蕭淑真為財團法人臺灣省基隆市
    極樂寺董事長，該財團法人經基隆市政府於民國51年11月29
    日許可設立，而於52年8月24日設立登記，並經本院核准發
    給107證他字第24號法人登記證書登記在案。該財團法人因
    原捐助組織章程正本遺失、現存影本模糊，因應時代需要，
    於109年9月6日經109年第二次董事會決議修正如附表所示捐
    助暨組織章程計23條，爰依民法第62條、第63條規定請求裁
    定准予變更，並提出原捐助組織章程、擬修正之財團法人基
    隆極樂寺捐助暨組織章程、修正條文對照表、法人登記證書
    、董事會議記錄等影本為證。
三、經查：
　㈠本件臺灣省基隆市極樂寺為經許可設立之財團法人制寺廟（
    辦理寺廟登記須知第5點第2項參照），並非基隆市政府審查
    宗教業務財團法人設立許可及監督要點所定之「宗教財團法
    人」，故仍應適用107年8月1日修正公布、108年2月1日施行
    之財團法人法，先予說明。
　㈡就聲請人聲請准予變更該寺捐助組織章程如附件「修訂條文
    」欄第10條、第12條、第14條、第17條、第21條規定，核其
    內容涉及董事出缺補選、董事會決議事項及人數、法人收入
    之保管方式、解散後財產歸屬所為之新增，屬該財團法人內
    部組織及財產之重要管理方法，且與現行財團法人法並不違
    背，亦與民法有關法人之規定無牴觸，其聲請變更章程，尚
    無不合，自應准許。
　㈢惟就「修訂條文」第6條後段規定董事「任期5年，均得連選
    連任」，將形成萬年董事會，與財團法人法第40條第1項「
    民間捐助之財團法人董事之任期，每屆不得逾4年；期滿連
    任之董事，不得逾改選董事總人數4/5」規定不合；修訂條
    文」第8條但書固明定第2屆以後之董事，「主要捐助人及其
    三親等以內親屬不得超過1/3」，然就「董事相互間有配偶
    或三親等內親屬之關係」所占董事總人數比例未予限制，違
    反財團法人法第41條第1項規定，恐致董事會受家族操控，
    影響法人之正常運作；「修訂條文」第9條修訂董事長之選
    任方式以「提名3位後，以舉手表決方式，得全體董事過半
    數之票數者為當選」，惟就無人得過半數之票數時應如何選
    任並無明文，易生爭議；「修訂條文」第11條第2項、第13
    條第2項就董事長不召開董事會規定以定額董事推舉1人經主
    管機關許可後召開，與財團法人法第43條第6項應先以書面
    提出會議目的及召集理由，請求董事長召集之規定未合；「
    修訂條文」第13條第1項規定董事會每年至少召開2次，與財
    團法人法第43條第2項「每半年至少開會1次」之規定不符；
    「修訂條文」第15條條規定董事長缺席或迴避時得由董事互
    推1人為主席，與財團法人法第43條第1項規定，董事長不能
    行使職權時，「由董事長指定董事1人代理之；董事長未指
    定或無法指定代理人者，由董事互推1人代理之」方式有違
    ；「修訂條文」第16條雖明定董事不能出席會議之代理，然
    未依財團法人法第43條第3項限制「受託代理出席之董事‧‧‧
    人數不得逾董事總人數1/3」，是前開修正後之條文於法尚
    有未合，仍待補充，均不應准許。
　㈣至附件「修訂條文」欄第1至5條、第7條、第18至20條、第22
    條、第23條所示部分，僅為更定法人名稱、增訂得設分事務
    所、敘明宗旨、目的事業、設立財產、董事會職權範圍、會
    計制度及備查程序等，其規範內容均與財團法人「組織是否
    完全」、「重要管理方法是否具備」、「維持財團之目的或
    保存其財產」無涉，依上開說明均屬無庸法院裁定許可之事
    項，此部分聲請，無須聲請本院許可，應併予駁回。
四、依非訟事件法第21條第1項前段、第24條第1項，裁定如主文
    。
中　　華　　民　　國　　109 　年　　11　　月　　24　　日
                  民事庭法　官　林淑鳳
以上正本係照原本作成。
如對本裁定抗告須於裁定送達後10日內向本院提出抗告狀，並繳
納抗告費新臺幣1,000元。 
中　　華　　民　　國　　109 　年　　11　　月　　24　　日
                        書記官　陳櫻姿